【裁判字號】    97,訴,1221
【裁判日期】    980226
【裁判案由】    毒品危害防制條例
【裁判全文】
臺灣桃園地方法院刑事判決              97年度訴字第1221號
公  訴  人  臺灣桃園地方法院檢察署檢察官
被      告  甲○○
指定辯護人  本院公設辯護人陳瑞明
上列被告因違反毒品危害防制條例案件，經檢察官提起公訴（97
年度偵字第22556 號），本院判決如下：
    主  文
甲○○轉讓第三級毒品，處有期徒刑參月，如附表編號一所示之
物沒收，如全部或一部不能沒收時，追徵其價額；又販賣第三級
毒品，處有期徒刑伍年貳月，如附表編號一所示之物沒收，如全
部或一部不能沒收時，追徵其價額，如附表編號二所示販賣第三
級毒品所得財物沒收，如全部或一部不能沒收時，以其財產抵償
之。應執行有期徒刑伍年參月，如附表編號一所示之物沒收，如
全部或一部不能沒收時，追徵其價額，如附表編號二所示販賣第
三級毒品所得財物沒收，如全部或一部不能沒收時，以其財產抵
償之。
    事  實
一、甲○○明知愷他命（Ketamine，又稱K 他命）為毒品危害防
    制條例第2 條第2 項第3 款所規定之第三級毒品，依法不得
    轉讓、販賣，竟基於轉讓第三級毒品之犯意，於民國97年5
    、6 月間某日，由徐建銘撥打甲○○使用之0000000000號行
    動電話聯絡，在桃園縣內壢某網路咖啡店內，無償提供約1
    次施用量之愷他命予徐建銘施用。又意圖營利，基於販賣第
    三級毒品之犯意，於97年6 月間某日，徐建銘撥打甲○○使
    用之上開0000000000號行動電話，表示欲購買愷他命，2 人
    遂相約在桃園縣中壢市○○路200 號「中原大學」前見面，
    甲○○即以新臺幣（以下同）500 元之價格，販賣1 克愷他
    命予徐建銘1 次。嗣於97年10月22日凌晨1 時30分許，在桃
    園縣中壢市○○路75號前為警查獲，並扣得供前揭轉讓、販
    賣第三級毒品使用之0000000000號行動電話SIM 卡1 張。
二、案經桃園縣政府警察局中壢分局報告臺灣桃園地方法院檢察
    署檢察官偵查起訴。
    理  由
一、本案所引用之供述及非供述證據，經本院依法踐行調查證據
    程序，檢察官、被告、指定辯護人均不爭執各該證據之證據
    能力，且亦查無依法應排除其證據能力之情形，是後述所引
    用證據之證據能力均無疑義，先予敘明。
二、前揭事實，業據被告於本院審理時坦承不諱，核與證人徐建
    銘於檢察官訊問時證述之情節相符，並有扣案之0000000000
    號行動電話SIM 卡1 張可資佐證，足認被告上開任意性自白
    ，核與事實相符，可以採信。本件事證已臻明確，被告前揭
    轉讓、販賣第三級毒品犯行足可認定，應依法論科。
三、按愷他命係毒品危害防制條例第2 條第2 項第3 款所列之第
    三級毒品，依法不得轉讓及販賣。核被告所為，係犯毒品危
    害防制條例第8 條第3 項之轉讓第三級毒品罪，及同條例第
    4 條第3 項之販賣第三級毒品罪。被告上開所犯轉讓第三級
    毒品罪、販賣第三級毒品罪間，犯意各別，行為互殊，應予
    分論併罰。爰審酌被告前並無何違反毒品危害防制條例之前
    科紀錄，此有臺灣高等法院被告前案紀錄表在卷可參，其轉
    讓、販賣第三級毒品毒品供他人施用，戕害他人身心健康，
    危害社會治安，助長不良風氣，惡性非微，惟衡以其轉讓、
    販賣第三級毒品之對象單一，轉讓、販賣之次數、數量尚少
    ，暨犯後業已於本院審理時坦承全部犯行，顯已具悔意等一
    切情狀，分別量處如主文所示之刑，並定其應執行之刑。
四、沒收：
（一）被告係使用0000000000號行動電話與證人徐建銘聯絡轉讓
      、販賣第三級毒品事宜，而搭配門號0000000000號SIM 卡
      使用之行動電話1 支，為被告所有，業據被告供明在卷，
      則上開行動電話係被告所有，供其犯本件轉讓、販賣第三
      級毒品罪所用之物，雖未扣案（參卷附扣押物品目錄表，
      檢察官起訴書誤載為已扣案），但無證據證明已經滅失，
      仍應依毒品危害防制條例第19條第1 項之規定，分別在被
      告所犯轉讓、販賣第三級毒品罪項下宣告沒收，如全部或
      一部不能沒收時，追徵其價額。至扣案之0000000000號SI
      M 卡1 張，固曾插入上開行動電話，供聯絡本案轉讓、販
      賣第三級毒品犯罪所用，惟該SIM 卡1 張並非被告所申請
      ，亦經被告供述明確，並有台灣大哥大資料查詢1 份附卷
      可憑（見本院卷第48號），爰不併宣告沒收。
（二）未扣案之被告前揭販賣愷他命所得500 元，為被告因販賣
      第三級毒品犯罪所得之財物，應依毒品危害防制條例第19
      條第1 項規定宣告沒收之，如全部或一部不能沒收時，以
      其財產抵償之。
（三）末按毒品危害防制條例第2 條第2 項規定，毒品依其成癮
      性、濫用性及對社會危害性分為四級，並就製造、運輸、
      販賣、意圖販賣而持有、以非法方法使人施用、引誘他人
      施用及轉讓等不同品項毒品之行為，分別定其處罰。至施
      用或持有第三、四級毒品，因其可罰性較低，故予除罪化
      ，僅就施用及持有第一、二級毒品科以刑罰。惟鑑於第三
      、四級毒品均係管制藥品，特於同條例第11條之1 明定無
      正當理由，不得擅自持有；第18條第1 項後段復規定查獲
      之第三、四級毒品，無正當理由而擅自持有者，沒入銷燬
      之。從而，依同條例第18條第1 項後段應沒入銷燬之毒品
      ，專指查獲之施用、持有第三、四級毒品而言；倘係查獲
      之製造、運輸、販賣、意圖販賣而持有、以非法方法使人
      施用、引誘他人施用或轉讓之第三、四級毒品，既屬同條
      例相關法條明文規定處罰之犯罪行為，即非該條項應沒入
      銷燬之範圍。又同條例第19條第1 項所定「供犯罪所用或
      因犯罪所得之物」，係指犯第4 條至第9 條、第12條、第
      13條或第14條第1 項、第2 項之罪所用或所得之物，不包
      括毒品本身在內，自不得為第三、四級毒品之沒收依據（
      以犯第4 條第3 項販賣第三級毒品罪為例，其供犯罪所用
      之物，當指「供販賣第三級毒品所用之物」而言；第三級
      毒品本身為販賣之標的，為遂行販賣該毒品使用之物，始
      屬「供犯罪《犯第4 條第3 項之販賣第三級毒品罪》所用
      之物」，其理至明）。同條例對於查獲之製造、運輸、販
      賣、意圖販賣而持有、以非法方法使人施用、引誘他人施
      用及轉讓第三、四級毒品之沒收，並無特別規定，如其行
      為已構成犯罪，則該毒品即屬不受法律保護之違禁物，應
      回歸刑法之適用，依刑法第38條第1 項第1 款之規定沒收
      之（最高法院95年度臺上字第911 號判決意旨參照）。本
      案於97年10月22日凌晨1 時30分許，在桃園縣中壢市○○
      路75號前查獲之白色細晶體17包，及另於同日上午4 時10
      分許，在被告位於桃園縣中壢市○○路265 號2 樓住處查
      獲之白色細晶體20包，經送內政部警政署刑事警察局鑑定
      結果，上開扣案物品（編號A1至A37 ，驗前總毛重32.93
      公克，包裝塑膠袋總重約8.51公克），經檢視均為白色細
      晶體，外觀型態均相似，隨機抽取編號A30 鑑定，編號A3
      0 淨重0.73公克，取0.09公克鑑定用罄，餘0.64公克，檢
      出第三級毒品愷他命成分，約度約98% 。依據抽測純度值
      ，推估編號A1至A37 均含愷他命之驗前總純質淨重約23.9
      3 公克，此有該局97年11月27日刑鑑字第0970171187號鑑
      定書在卷可稽（見臺灣桃園地方法院檢察署97年度偵字第
      22556 號卷第55頁），惟上開37包第三級毒品愷他命雖為
      被告所有，然係被告於97年10月22日查獲前1 日所購入，
      已據被告於本院審理時供明在卷（參本院卷第41頁），顯
      與被告本案所犯於97年5 、6 月間轉讓、販賣第三級毒品
      予證人徐建銘之犯行無涉，且非屬被告犯本案轉讓、販賣
      第三級毒品所用或所得之物，自無從依毒品危害防制條例
      第19條第1 項或刑法第38條第1 項第1 款之規定，於本案
      宣告沒收之，是依據前開說明，本案查獲之第三級毒品愷
      他命37包，應由查獲機關予以「沒入銷燬」即可，檢察官
      聲請就上開扣案毒品為「沒收銷燬」之宣告，自有未洽。
      至另扣案之電子磅秤1 台、分裝杓1 支，雖為被告所有，
      惟查無證據證明與被告本案所犯轉讓或販賣第三級毒品犯
      行相關，且上開扣案物品性質上亦均非屬違禁物，是尚乏
      沒收之依據，爰不予宣告沒收，併此敘明。
據上論斷，應依刑事訴訟法第299 條第1 項前段，毒品危害防制
條例第4 條第3 項、第8 條第3 項、第19條第1 項，刑法第11條
前段、第51條第5 款，判決如主文。
本案經檢察官周芝君到庭執行職務。
中    華    民    國    98    年    2     月    26    日
                  刑事第十二庭  審判長法  官  魏于傑
                                      法  官  羅國鴻
                                      法  官  許雅婷
以上正本證明與原本無異。
如不服本判決，應於判決送達後10日內向本院提出上訴狀（應附
繕本），其未敘述上訴理由者，應於上訴期間屆滿後20日內補提
理由書狀於本院，上訴於臺灣高等法院。
                                      書記官  吳玉蘭
中    華    民    國    98    年    3     月    6     日
附錄本案論罪科刑法條全文：
毒品危害防制條例第4條
製造、運輸、販賣第一級毒品者，處死刑或無期徒刑；處無期徒
刑者，得併科新臺幣1 千萬元以下罰金。
製造、運輸、販賣第二級毒品者，處無期徒刑或7 年以上有期徒
刑，得併科新臺幣7 百萬元以下罰金。
製造、運輸、販賣第三級毒品者，處5 年以上有期徒刑，得併科
新臺幣5 百萬元以下罰金。製造、運輸、販賣第四級毒品者，處
3 年以上10年以下有期徒刑，得併科新臺幣3 百萬元以下罰金。
製造、運輸、販賣專供製造或施用毒品之器具者，處1 年以上7
年以下有期徒刑，得併科新臺幣1 百萬元以下罰金。
前五項之未遂犯罰之。
毒品危害防制條例第8條
轉讓第一級毒品者，處1 年以上7 年以下有期徒刑，得併科新臺
幣1 百萬元以下罰金。
轉讓第二級毒品者，處6 月以上5 年以下有期徒刑，得併科新臺
幣70萬元以下罰金。
轉讓第三級毒品者，處3 年以下有期徒刑，得併科新臺幣30萬元
以下罰金。
轉讓第四級毒品者，處1 年以下有期徒刑，得併科新臺幣10萬元
以下罰金。
前四項之未遂犯罰之。
轉讓毒品達一定數量者，加重其刑至二分之一，其標準由行政院
定之。
附表：
┌──┬───────┬──────────┐
│編號│應宣告沒收之物│備               註 │
├──┼───────┼──────────┤
│ 一 │未扣案搭配門號│被告所有，供本案轉讓│
│    │0000000│、販賣第三級毒品犯罪│
│    │七六三號使用之│所用之物。          │
│    │行動電話壹支。│                    │
├──┼───────┼──────────┤
│ 二 │未扣案之販賣第│被告因犯販賣第三級毒│
│    │三級毒品所得新│品罪所得之財物。    │
│    │臺幣伍佰元。  │                    │
└──┴───────┴──────────┘


司法院資訊處製作；財團法人民間司法改革基金會備份。
